【裁判字號】    98,消債清,60
【裁判日期】    980525
【裁判案由】    聲請清算程序
【裁判全文】
臺灣高雄地方法院民事裁定            98年度消債清字第60號
聲  請  人  甲○○
訴訟代理人  蔡淑媛律師
上列當事人因消費者債務清理事件聲請清算，本院裁定如下：
    主  文
聲請人即債務人甲○○自中華民國九十八年五月二十五日十七時
起開始進行清算程序。
命司法事務官進行本件清算程序。
    理  由
一、聲請意旨略以：聲請人甲○○因消費借貸、自用住宅借款、
    信用卡契約等原因，對如附表所示金融機構負有如附表所示
    債務，所負無擔保或無優先權之債務總額未逾新臺幣（下同
    ）1,200萬元。聲請人於消費者債務清理條例施行後，曾附
    具債權人清冊以書面向債權銀行中之最大債權銀行國泰人壽
    保險股份有限公司（下稱國泰人壽公司）提出協商之申請，
    惟遭國泰人壽公司以：聲請人無法負擔任何還款條件為由，
    而致前置協商不成立。聲請人每月收入僅20,000元，每月除
    個人生活費用9,288 元外，尚須支出房貸每月11,000元，且
    債務總額達1,580,775 元，實有不能清償債務之情，爰依法
    聲請准予裁定清算等語。
二、按債務人不能清償債務或有不能清償之虞者，得依本條例所
    定更生或清算程序，清理其債務，消費者債務清理條例第3
    條定有明文。又債務人與金融機構協商成立者，不得聲請更
    生或清算，但因不可歸責於己之事由，致履行顯有重大困難
    者，不在此限；而本條例施行前，債務人依金融主管機關協
    調成立之中華民國銀行公會會員辦理消費金融案件無擔保債
    務協商機制與金融機構成立之協商，準用前項之規定，同條
    例第151 條第5 項、第6 項亦有明定。次按債務人於法院裁
    定開始更生程序或許可和解或宣告破產前，得向法院聲請清
    算；法院開始清算程序之裁定，應載明其年、月、日、時，
    並即時發生效力；法院裁定開始更生或清算程序後，得命司
    法事務官進行更生或清算程序，必要時得選任律師、會計師
    或其他適當之自然人或法人一人為監督人或管理人，同條例
    第80條、第83條第1 項、第16條第1 項亦規定至明。
三、經查：
(一)聲請人曾於97年12月間與最大債權銀行國泰人壽公司，與如
    附表所示之無擔保債權人請求協商，惟經以無法負擔任何還
    款條件為由通知協商不成立，此有前置協商不成立通知書在
    卷可查（見本院卷第29頁）。聲請人聲請清算，則依前揭條
    文之規定及說明，其自應有不能清償債務或有不能清償之虞
    ，且此情形業使其陷於經濟上之困境時，法院始須准之進行
    更生或清算。
(二)聲請人主張其每月需支出伙食費、交通費、水電費及其他雜
    物支出9,288元，惟聲請人並未提出全部開銷憑證，尚難遽
    認其主張為真，何況消費者債務清理條例雖期望使負債累累
    難以自力重建經濟生活之債務人得有更生之機會，然並無意
    保證每一債務人均能維持其原來之生活水準，毋寧係在保障
    債務人最低生活水準之前提下，使債務人盡力清償以得清算
    之機會。是債務人生活費用之支出，不應由債務人任意主張
    ，只需得以維持其最低生活水準即可，查內政部公告之98年
    度高雄市低收入戶最低生活費，每人每月11,309元，而上開
    公告係內政部依據社會救助法第4條規定所制訂之標準，應
    屬可採，聲請人之生活費主張既未逾上開標準，並無過高之
    虞，應可採信。又聲請人主張其尚須支出房貸每月11,000元
    ，並提出房屋貸款繳息記錄在卷為證，應可認為真實。綜上
    ，聲請人每月需支付之個人基本生活開銷總計20,288元。
(三)聲請人主張現每月收入薪資20,000元，扣除上開生活費用支
    出後，已無可供支應之款項，遑論聲請人尚有清償債務之能
    力，且聲請人債務高達1,580,775元，以聲請人53歲之年齡
    ，實難想像其有清償之可能。其主張於上開未償債務應已無
    清償之能力或已不能為清償乙節應屬真實至明。
四、本件聲請人於上開未償債務應已無清償之能力或已有不能為
    清償之情形已如上述，而聲請人經查並未經裁定開始更生、
    清算等程序，亦無許可和解、宣告破產、認可和解、更生或
    協調等民事事件，是聲請人既為非從事小規模營業活動之消
    費者，且其所負無擔保或無優先權之債務總額並未逾法定1,
    200萬元之數額，而其現並已有不能清償債務或有不能清償
    之虞，則揆諸上開說明，聲請人向有管轄權之本院依消費者
    債務清理條例聲請清算程序以清理其債務依法即屬有據，自
    應予以准許，爰並依上開規定命司法事務官進行本件清算程
    序而裁定如主文。
五、依消費者債務清理條例第11條第1項、第83條第1項、第16
    條第1項，裁定如主文。
中    華    民    國    98    年    5     月    25    日
                  民事第四庭  法  官  陳樹村
正本係照原本作成。
本裁定不得抗告。
本裁定已於98年5月25日下午5時公告。
中    華    民    國    98    年    5     月    25    日
                              書記官  葉姿敏
附表：
┌──┬────────────┬────────┬───────┐
│編號│債權人                  │金額（新台幣）  │種    類      │
├──┼────────────┼────────┼───────┤
│1   │荷蘭銀行                │84,622元        │信用卡消費款  │
├──┼────────────┼────────┼───────┤
│2   │國泰人壽                │943,000元       │房屋貸款      │
├──┼────────────┼────────┼───────┤
│3   │聯邦銀行                │8,614元         │信用卡消費款  │
├──┼────────────┼────────┼───────┤
│4   │台新銀行                │487,000元       │房屋貸款、信用│
│    │                        │                │貸款          │
├──┼────────────┼────────┼───────┤
│5   │中國信託銀行            │57,539元        │信用卡消費款  │
└──┴────────────┴────────┴───────┘


司法院資訊處製作；財團法人民間司法改革基金會備份。
